【裁判字號】    96,訴,1818
【裁判日期】    970304
【裁判案由】    受領處分共有物對價
【裁判全文】
臺灣板橋地方法院民事裁定              96年度訴字第1818號
原      告  丙○○
                      樓
訴訟代理人  甲○○
被      告  乙○○
訴訟代理人  林明正律師
複代理人    吳忠勇律師
追加被告    高進利
            高美麗
            高美雪
上列當事人間請求受領處分共有物對價事件，原告為訴之追加，
本院裁定如下：
    主  文
原告追加之訴駁回。
訴訟費用由原告負擔。
    理  由
一、按原告之訴，有起訴不合程式或不備其他要件者，法院應以
    裁定駁回之，民事訴訟法第249 條第1 項第6 款定有明文。
    次按民事訴訟法第255 條第1 項規定：「訴狀送達後，原告
    不得將原訴變更或追加他訴。但有下列各款情形之一者，不
    在此限：一被告同意者。二請求之基礎事實同一者。三擴張
    或減縮應受判決事項之聲明者。四因情事變更而以他項聲明
    代最初之聲明者。五該訴訟標的對於數人必須合一確定時，
    追加其原非當事人之人為當事人者。六訴訟進行中，於某法
    律關係之成立與否有爭執，而其裁判應以該法律關係為據，
    並求對於被告確定其法律關係之判決者。七不甚礙被告之防
    禦及訴訟之終結者。」。
二、本件原告起訴，依其起訴狀所載及96年10月8 日言詞辯論期
    日所陳，係依土地法第34條之1 、提存法第17條提起本訴，
    聲明求為判決：「(一)先位聲明：被告應無條件同意原告受取
    臺灣板橋地方法院90年度存字第1927號提存書、臺灣板橋地
    方法院90年度存字第1928號提存通知書、臺灣板橋地方法院
    92年度存字第3148號提存書等3 筆提存物，並給付按年息5%
    計算之遲延利息309,790 元。(二)備位聲明：被告應給付原告
    新臺幣（下同）1,307,170 元，並給付遲延利息309,790 元
    ，共計1,616,960 元」。嗣於第1 、2 、3 次言詞辯論期日
    ，均係就此項聲明為辯論，及至96年12月31日第4 言詞辯論
    期日，原告未得被告同意，提起追加之訴，追加被告高進利
    、高美麗、高美雪，並追加請求分割遺產，而聲明求為判決
    ：「(一)被告乙○○、高進利、高美麗、高美雪應同意原告受
    取臺灣板橋地方法院90年度存字第1927號提存書、臺灣板橋
    地方法院90年度存字第1928號提存書、臺灣板橋地方法院92
    年度存字第3148號提存書之提存物，並給付按年息5%計算之
    遲延利息。(二)請求依應繼分比例分割並結算原告與被告乙○
    ○、高進利、高美麗、高美雪共同繼承之遺產債務、公同共
    有民治街13號5 樓建物之使用權及使用收益利益，且被告乙
    ○○、高進利、高美麗、高美雪應給付原告處分共同繼承不
    動產所得價金11,540,000元之1/5 （即2,308,000 元），並
    將遺產金額扣除遺產負債及分配金額後，依原告應繼分比例
    給予原告。(三)請求依應繼分比例分割原告與被告乙○○、高
    進利、高美麗、高美雪共同繼承之5 筆不動產遺產如下：1.
    台北縣板橋市○○○段第三崁小段0000-0000 地號土地，持
    分1/4 ；2.台北縣雙溪鄉○○段外柑腳小段0000-0000 地號
    土地，持分1/118 ；3.台北縣板橋市○○○段第三崁小段00
    00-0000 地號土地，持分1/4 ；4.台北縣板橋市○○○段第
    三崁小段0000-0000 地號土地，持分1/4 ；5.台北縣板橋市
    ○○○段第三崁小段0000-0000 地號土地，持分1/4 。」。
三、經查：本件原告追加之訴與原訴之訴訟標的、訴之聲明均不
    相同，請求之基礎事實亦非同一，並無得就原請求主張之事
    實及證據資料，於追加之訴得加以利用之情事，且未經被告
    同意，並有礙被告之防禦與訴訟之終結。又民事訴訟法第25
    5 條第1 項第5 款關於「該訴訟標的對於數人必須合一確定
    」之規定，係指原訴之訴訟標的依法律之規定必須數人一同
    起訴或一同被訴，否則其當事人之適格即有欠缺，原告即因
    此不能獲得本案之勝訴判決而言。然查本件原告原訴之先位
    聲明係請求准予受取前開提存物，而該提存物之提存人為被
    告乙○○一人，故原訴之訴訟標的並無對於數人必須合一確
    定之情形。且原訴先位聲明之裁判，並無需以原告追加之遺
    產分割之訴為據。是揆諸上開說明，原告追加之訴為不合法
    ，應予駁回。
四、依民事訴訟法第249 條第1 項第6 款，第95條，第78條裁定
    如主文。
中    華    民    國    97    年    3     月    4     日
                  民事第一庭    法  官  黃信樺
以上正本係照原本作成
如對本裁定抗告須於裁定送達後10日內向本院提出抗告狀，並應
繳納抗告費新台幣1,000元整。
中    華    民    國    97    年    3     月    4     日
                                書記官  李佳靜


司法院資訊處製作；財團法人民間司法改革基金會備份。
